【裁判字號】    98,訴,50
【裁判日期】    980227
【裁判案由】    返還所有權狀
【裁判全文】
臺灣高雄地方法院民事判決                98年度訴字第50號
原      告  甲○○
訴訟代理人  宋錦武律師
被      告  乙○○○
當事人間返還所有權狀事件，本院民國98年2 月18日言詞辯論終
結，判決如下：
    主  文
被告應將如附表編號一至四號所示之不動產所有權狀返還予原告
。
訴訟費用由被告負擔。
    事實及理由
一、按訴狀送達後，原告不得將原訴變更或追加他訴，但請求之
    基礎事實同一，擴張或減縮應受判決事項之聲明者，不在此
    限，民事訴訟法第255 條第1 項第2 款、第3 款分別定有明
    文。本件原告原請求被告返還9 張之所有權狀，嗣於本院審
    理中陳明：僅請求被告返還如附表編號1 至4 號所示之不動
    產所有權狀，屬減縮應受判決事項之聲明，核予上開規定相
    符，應予准許，合先敘明。
二、原告主張：原告於民國91年2 月間因繼承取得如附表編號1
    、2 所示之不動產所有權，後於95年6 月間因任職之財團法
    人奇美醫院位於台南縣永康市，被告即原告之母為讓原告就
    近工作，便由被告出資購買如附表編號3 、4 所示之不動產
    贈與原告，由原告取得此部分不動產之所有權。嗣因原告遍
    尋不著如附表編號1 至4 號之不動產所有權狀，故於96年5
    月7 日向台南市台南地政事務所申請補發如附表編號1 、2
    所示之不動產所有權狀，惟該事務所函覆原告：因被告提示
    如附表編號1 、2 所示之不動產所有權狀正本異議，故駁回
    原告之申請等語。因如附表編號1 、2 所示之不動產之繼承
    登記當時係被告所辦理，如附表編號3 、4 所示之不動產之
    買賣事宜當初係由被告所負責，故此4 張不動產所有權狀均
    係在被告占有中，且被告亦不否認此一事實。是爰依民法第
    767 條規定請求被告返還如附表編號1 至4 號示所示之不動
    產所有權狀等情，並聲明如主文第1 項所示。
三、被告則以：原告因積欠被告購屋、添購家具、裝潢、繳納保
    險費及房屋貸款共計新台幣（下同）8,762,582 元尚未償還
    ，業經被告提出返還借款之訴訟，刻由台灣台南地方法院以
    96年度重訴字第198 號審理中。如附表編號1 至4 號所示之
    所有權狀固由被告占有中，惟此4 張所有權狀係因原告積欠
    被告上開款項，故同意交付予被告作為擔保，須待原告還款
    後，被告始負返還之義務。故在原告還清上述欠款前，被告
    自得拒絕返還此4 張不動產所有權狀等情，資為抗辯，並聲
    明：駁回原告之訴。
四、兩造爭執及不爭執事項：
  (一)不爭執事項：
  1.如附表編號1 至4 號所示之不動產所有權均登記為原告所有
    ，並有土地及建物登記謄本、台南縣永康地政事務所異動索
    引附卷可憑（見本院卷第15至25頁）。
  2.如附表編號1 至4 號所示之不動產所有權狀現由被告占有中
    。
  3.原告曾於96年5 月7 日向台南市台南地政事務所申請補發如
    附表編號1 、2 所示之不動產所有權狀，惟該事務所函覆原
    告：因被告提示如附表編號1 、2 所示之不動產所有權狀正
    本異議，故駁回原告之申請，並有台南市台南地政事務所96
    年5 月17日「台南地所登字第0960004918號函」在卷可考（
    見台灣台南地方法院台南簡易庭97年度南簡調卷第20頁）。
  (二)爭執事項：
  1.原告訴請被告返還如附表編號1 至4 號所示之所有權狀是否
    有據？被告占有如附表編號1 至4 號所示之所有權狀是否有
    正當權源？
五、原告訴請被告返還如附表編號1 至4 號所示之所有權狀是否
    有據？被告占有如附表編號1 至4 號所示之所有權狀是否有
    正當權源？
  (一)按當事人主張有利於己之事實者，就其事實有舉證之責任，
    民事訴訟法第277 條前段定有明文。次按，請求履行債務之
    訴，如被告自認原告所主張債權發生原因之事實者，被告對
    於所抗辯，有妨害原告行使權利之權利消滅或權利障礙事實
    之發生，需負負舉證責任，此為舉證責任分擔之原則。
  (二)查被告既不否認如附表編號1 至4 號所示之不動產所有權狀
    刻由其占有中，被告自須對於其所抗辯：原告係因購屋等原
    因向被告借款，並提出該4 張不動產所有權狀作為擔保乙節
    ，負舉證之責。惟觀諸被告於本院審理中自承：其無法提出
    任何證據或有任何證人可資證明等語（見本院98年2 月18日
    言詞辯論筆錄），顯見被告對於其上開所辯稱之事項無法舉
    證證明。則被告對於有利於己之事由既無法舉證證明，被告
    即無占有此4 張不動產所有權狀之正當法律權源。準此，原
    告既為如附表編號1 至4 號所示之4 筆不動產之所有權人，
    其自可本於所有權人之地位，請求被告返還此4 張不動產所
    有權狀。
六、綜上所述，原告本於所有物返還請求權，請求被告返還如附
    表編號1 至4 號所示之不動產所有權狀，為有理由，應予准
    許。
七、本件事證已臻明確，兩造其餘主張陳述及所提之證據，經本
    院斟酌後，認均不足以影響本判決之結果，自無逐一詳予論
    駁之必要，併此敘明。
八、據上論節，本件原告之訴為有理由，依民事訴訟法第78條，
    判決如主文。
中    華    民    國    98    年    2     月    27    日
                  民事第六法庭  法  官   吳志豪
以上正本係照原本作成。
如不服本判決，應於判決送達後20日內向本院提出上訴狀，同時
表明上訴理由（原判決所違背之法令及其具體內容或依訴訟資料
可認為原判決有違背法令之具體事實）；如已於本判決宣示後送
達前提起上訴者，應於判決送達後10日內補具上訴理由（均須按
他造當事人之人數附繕本）。
中    華    民    國    98    年    2    月    27    日
                                 書記官   劉音利
┌─────────────────────────────┐
│附表：                                                    │
├──┬──────────┬───────────────┤
│編號│   所有權狀字號     │          地號或建號          │
├──┼──────────┼───────────────┤
│1   │91南所土字第001773號│台南市○○區○○段70之21地號  │
├──┼──────────┼───────────────┤
│2   │91南所建字第001254號│台南市○○區○○段347 建號（門│
│    │                    │牌號碼：台南市○○區○○路75號│
│    │                    │）                            │
├──┼──────────┼───────────────┤
│3   │95永權字第008950號  │台南縣永康市○○段972地號     │
├──┼──────────┼───────────────┤
│4   │95永權建字第003831號│台南縣永康市○○段10146 建號（│
│    │                    │門牌號碼：台南縣永康市○○○街│
│    │                    │39巷10號）                    │
└──┴──────────┴───────────────┘


司法院資訊處製作；財團法人民間司法改革基金會備份。
